【裁判字號】    97,上訴,215
【裁判日期】    970325
【裁判案由】    違反廢棄物清理法
【裁判全文】
臺灣高等法院臺中分院刑事判決         97年度上訴字第215號
上  訴  人  臺灣臺中地方法院檢察署檢察官
上  訴  人
即  被  告  丁○○
選任辯護人  武燕琳律師
上  訴  人
即  被  告  辛○○
上  訴  人
即  被  告  庚○○
上  訴  人
即  被  告  戊○○
被      告  丙○○
                    8號
被      告  甲○○
上 列 四 人
共同選任辯護人  邢建緯律師
被      告  艾力克環保工程有限公司
                    設桃園縣平鎮市○○里○○路○段104巷2
                    8號
代  表  人  壬○○  女  68歲（民國○○年○○月○○日生）
                    身分證統一編號：Ｚ000000000號
                    住嘉義縣竹崎鄉塘興村2鄰塘下寮25號
被      告  環瀧環保工程有限公司
                    設桃園縣大園鄉埔心村埔心194號1樓
代  表  人  己○○  男  52歲（民國○○年○月○○日生）
                    身分證統一編號：Ｚ000000000號
                    住桃園縣大園鄉○○村○○街99之21號3
                    樓
上列上訴人因被告等違反廢棄物清理法案件，不服臺灣臺中地方
法院96年度訴字第1571號中華民國96年12月6日第一審判決（起
訴案號：臺灣臺中地方法院檢察署96年度偵字第6575號），提起
上訴，本院判決如下：
    主  文
上訴駁回。
      事實及理由
一、被告丁○○、辛○○、庚○○、戊○○部分：
    本案經本院審理結果，認第一審判決認事用法及量刑均無不
    當，應予維持，並引用第一審判決書記載之事實、證據及理
    由（如附件）。(一)被告丁○○、庚○○、戊○○於本院對於
    違反廢棄物清理法犯行雖亦供承不諱，惟被告丁○○仍辯稱
    ：被告辛○○說他的朋友有牌，所以被告辛○○就找他朋友
    載運，以為要載上山蓋檳榔園，其對於被告辛○○的行為無
    法事先認知，其在原審供證只是說明該情形云云。被告庚○○猶辯稱：我只是通個電話，辛○○叫我去載破布，我沒有
    到現場去瞭解，是我的疏忽就去載運云云。惟查被告丁○○
    、辛○○、庚○○、戊○○違反廢棄物清理法犯行，為警循
    線查獲之情事，罪証甚明，業經原審法院認定明確，並已詳
    敘被告上開所辯不足採信之理由。被告上開所辯，係諉卸之
    詞，不足採信，被告丁○○、辛○○、庚○○、戊○○犯行
    堪以認定。(二)又按量刑輕重，係屬事實審法院得依職權自由
    裁量之事項，苟已斟酌刑法第五十七條各款所列情狀，而未
    逾越法定刑度，或濫用其權限，下級審法院量定之刑，倘無
    不當情形，上級審法院對下級審法院之職權行使，應予尊重
    ，不得遽指為違法。（最高法院九十年台上字第一一九號、
    七十二年台上字第六六九六號、七十五年台上字第七０三三
    號判決參照）本件審酌被告丁○○曾於93年間，因違反廢棄
    物清理法案件，經法院判處罪刑執行在案，又與其餘被告3
    人違法傾倒廢棄物，直接侵害環境法益，間接長遠危害市民
    及後代子孫之健康，且侵害土地永續發展之公共利益，另被
    告丁○○、辛○○為本件違法清運廢棄物之首謀，而被告辛○○將其以每車處理費用新臺幣（下同）36,000元之代價所
    承包之廢棄物，旋即再以每車10,000元之代價委託庚○○為
    清運，非但賺取其中鉅額利益，且又引導司機隨意傾倒廢棄
    物，惡性亦為重大；另被告庚○○為貨車所有人，承攬違法
    之廢棄物清運謀利，以及被告戊○○為貨車司機，係依指示
    傾倒廢棄物，及其等犯罪之動機、目的、手段等一切情狀，
    分別量處被告丁○○、辛○○、庚○○、戊○○四人罪刑及
    減得之刑，原審量刑尚稱妥適，被告丁○○、辛○○、庚○○、戊○○上訴雖另以被告等已坦認犯行，原審量刑顯有過
    重失當云云，亦尚乏理由，應予駁回。
二、被告丙○○、甲○○、被告艾力克環保工程有限公司（代表
    人壬○○）、被告環瀧環保工程有限公司（代表人己○○）
    部分：
    本案經本院審理結果，認被告丙○○、甲○○、被告艾力克
    環保工程有限公司（代表人壬○○）、被告環瀧環保工程有
    限公司（代表人己○○）被訴違反廢棄物清理法，犯行係屬
    不能證明，其證據及理由，業據第一審判決書理由欄記載甚
    詳，爰引用之（如附件）。原審以不能證明被告犯罪，而依
    刑事訴訟法第三百零一條第一項規定，諭知無罪之判決，經
    核並無違誤，檢察官上訴意旨雖猶謂「被告丙○○為艾力克
    公司之實際負責人，甲○○為環瀧公司之實際負責人，該２
    公司分別為共同被告庚○○（判處有期徒刑1年6月）所有車
    號057-RU及088-RT號營業用大貨車之靠行公司。則被告２人
    就上開２部靠行車輛依法自應與本公司車輛為相同之管理注
    意，換言之，該靠行車輛在外營業均應向被靠行公司報備，
    並接受嚴密之管控，是該２部車輛於案發時違法載運廢棄物
    至臺中縣潭子鄉○○路○段67號後方空地傾倒，被告２人及
    其所負責之公司豈可諉為不知？參以被告丙○○於檢察署偵
    查中供稱：「我不清楚庚○○有無私下清運廢棄物，但是因
    為他靠行必須自負責車輛的費用及司機的薪水，所以我的公
    司允許他私底下承作不須經由申報的資源回收的東西」等語
    。由此可知，被告２人因體諒靠行車所有人須自負維修費用
    及司機薪水，故早於接受靠行時即已放任靠行車輛可以私下
    在外承接非法清運廢棄物業務，並以其所得充作損失之補償
    。如是言之，被告２人苟能稍加注意即可防免靠行車輛在外
    為違法之行為，其竟因另有他想，而竟疏不注意防免，其主
    觀上，即難謂無放任上開靠行車輛為違法清運廢棄物行為之
    不確定故意，亦即被告２人有以接受靠行之方式達成幫助靠
    行車輛非法載運或處理廢棄物之行為之認識。原審未慮及此
    ，即認定被告２人無幫助靠行車輛犯罪之故意，而為該２人
    與其所負責之公司均無罪之判決，似有未洽。」云云，惟本
    件查無「直接、積極、明確」之證據，足証被告丙○○、甲○○確有公訴人所指違反廢棄物清理法第41條第4項規定，
    幫助他人非法從事廢棄物之處理犯行，業經原審法院已詳敘
    其理由，雖被告丙○○及甲○○縱於本件有公訴人所指「疏
    未注意」，而未善盡對於靠行車輛之管理監督之違失責任，
    亦僅係行政責任，尚難據以推測被告二人之上開故意犯行，
    自不能遽以刑罰相繩，此外復查無其他積極證據足證被告丙○○、甲○○有違反廢棄物清理法犯行，則所屬艾力克公司
    及環瀧公司，自亦無從以廢棄物清理法第47條之規定加以處
      罰，原判決因而認此部分被告等之違反廢棄物清理法犯罪
    即屬不能證明，依法諭知無罪之判決，於法並無不合。公訴
    人上訴認應就被告等予以論罪科刑，而指摘原判決不當，為
    無理由，應予駁回。
三、本件被告辛○○、被告艾力克環保工程有限公司（代表人壬○○）、被告環瀧環保工程有限公司（代表人己○○）經合
    法傳喚無正當理由不到庭，爰不待其陳述，逕行判決。
據上論斷，應依刑事訴訟法第三百七十三條、第三百六十八條、
第三百七十一條，判決如主文。
本案經檢察官乙○○到庭執行職務。
中    華    民    國    97    年    3     月    25    日
            刑事第二庭  審判長法  官  李  璋  鵬
                              法  官  胡  忠  文
                              法  官  蕭  錦  鍾
上列正本證明與原本無異。
如不服本判決應於收受本判決後10日內向本院提出上訴書狀，其
未敘述上訴理由者，並得於提起上訴後10日內向本院補提理由書
狀（均須按他造當事人之人數附繕本）「切勿逕送上級法院」。
                              書記官  蕭  訓  慧
中    華    民    國    97    年    3     月    25    日


司法院資訊處製作；財團法人民間司法改革基金會備份。
